# 这是售后回购还是售后回租

提问人：twocoldchen 时间：2013-08-31 19:21:25
A公司于B公司达成债务重组协议，B公司以太阳能光伏发电设备抵偿A公司1.4亿的债务。同时签订一项租赁合同：
合同约定： 1 、A公司将该太阳能光伏发电设备出租于B公司，每年租金 990 万。 2 、B公司认为需要时可以选择回购该设备。 3 、若 6 年内，B公司未回购该设备。在合同签订 6 年期满后的第一个月B公司应当予以回购，该回购条款不得撤销。
4 、回购价格=合同约定的电站账面价值 （评估价值）— 租赁费*租赁年限
并且该电站经评估价值120632794.6（不含税），含税就是 140974674 。
确认一下，刚开始我以为是债务重组形成的售后回租的融资租赁，但自己研究以后觉得更像售后回购。 并且请教该业务的会计分录（考虑增值税）。

回答人：chenyiwei
从你说的情况看，实际上“B公司以太阳能光伏发电设备抵偿A公司1.4亿的债务”并不是真正的抵债，只是把该设备作为还债的抵押物，债务的实际结清是在回购时（但B公司取得了延期还债的好处，最多可把还债期限推迟 6 年）。因此该设备仍确认为B公司的固定资产，按B公司原先的折旧方法继续计提折旧；A公司账面上不确认该项资产，更不应把该资产纳入A公司的合并范围。合同约定的“年租金 990 万”也没有实际意义，因为无论如何，最终到回购时为止，A公司可收到的现金就相当于1.4亿元（有尾差，但与原先的债务金额无重大差异）。所以A、B公司也不应确认租赁收入和租赁成本，最多是一些时间价值和税费方面的影响。 因此，我的看法是双方均无需对该事项作出特殊的会计处理，在附注中披露即可。账务处理中主要考虑相关税费影响，对于依法应当缴纳且预计不能获得抵扣或者退回的税费，应当在纳税义务形成时确认为费用；对于预计日后可以获得补偿或者退税的税费，可以在缴纳后按照预计收回时间确认为一项其他流动资产或者其他非流动资产。

提问人：twocoldchen 时间：2013-08-31 22:14:48
多谢陈版回复，我有个疑问，对于A公司而言，是否要将原来的”应收账款1.4亿“ 转变成”长期应收款“更合理，同时将未来获取现金流折现，假设按照8%折现，确认债务重组损失。
借：长期应收款120,632,794.00借：营业外支出35,323,659.47借：应交增值税-进项税额20,341,880.31贷：应收账款140,000,000.00贷：未确认融资收益36,298,333.78

回答人：chenyiwei
不知道你这里的折现采用了何种假设和方法？因为B公司还款的时间和金额都有很大的不确定性，很可能事先无法合理估计。这个案例对未来收款金额的折现是有难度的。

提问人：liubin988513 时间：2013-09-01 08:25:10
金融资产或金融负债合同各方之间支付或收取的、属于实际利率组成部分的各项收费、交易费用及溢价或折价等，应当在确定实际利率时予以考虑。金融资产或金融负债的未来现金流量或存续期间无法可靠预计时，应当采用该金融资产或金融负债在整个合同期内的合同现金流量。
陈老师，是否需要按照合同约定的租金与回购值，与需要偿付的1.4亿重新计算一个折现率，以反映该笔负债的时间价值。

回答人：chenyiwei
原理上是这样，但这里的难点是现金流量发生时间不确定，在未来 6 年内都可能发生，对未来现金流量发生时间难以合理估计，也就难以预先确定资金的时间价值。

提问人：beaf-123 时间：2013-09-02 10:04:34
从该债务重组合同的实质上看 97 应作为债务重组日至合同到期即六年后该笔债务利息的现值，从税收的角度，该笔债务原合同利息现值与这个数字之间的差异应作为债务重组收益在债务重组完成日当年考虑，但是考虑该笔业务涉及金额较大，原债务利息与 97 相比差额较大，即债务重组收益较大（利率按7%估算 14000 7% （p/a，7%,6)=1450),如果占当年应纳税所得额的50%以上，可以在以后五个纳税年度内均匀计入各纳税年度。电站折旧等和原来一样计提即可，如果按债务重组协议提前购回，实际上是卖资产还债，再做处置资产还债处理，同时确认资产处置损益。债务利息的会计处理（请陈版指正），由于重组收益在重组日已确认，企业可相应重组后利率（上个等式利率未知，可算），按年计入财务费用， 990 与这个数的差额，作借款本金减少处理。

回答人：chenyiwei
1 、你这样做的前提是：预计 6 年期满后履行回购义务。对现金流量的发生时间能够可靠预计始终是对该事项进行恰当会计处理的前提。 2 、你说的债务重组收益是针对债务人的，不是针对债权人的，此处的讨论主要是针对债权人。而且，即使对于债务人而言，根据国家税务总局 2010 年第 19 号公告，债务重组收益也不再能够分五年递延纳税，而应当一次性计入应纳税所得额。